【裁判字號】    95,訴,271
【裁判日期】    951229
【裁判案由】    竊佔
【裁判全文】
臺灣彰化地方法院刑事判決              95年度訴字第271號
公  訴  人  臺灣彰化地方法院檢察署檢察官
被      告  甲○○
選任辯護人  阮春龍律師
上列被告因竊佔案件，經檢察官提起公訴（94年度偵字第6511號
），本院判決如下：
    主  文
甲○○意圖為自己不法之利益，而竊佔他人之不動產，處有期徒
刑參月，如易科罰金，以銀元參佰元即新臺幣玖佰元折算壹日。
    事  實
一、甲○○意圖為自己不法之利益，明知坐落彰化縣彰化市○○
    段坑子內小段14-239地號、14-8地號、福元段980 地號等土
    地係中華民國所有，由行政院農業委員會林務局南投林區管
    理處所管理之土地，為經營KTV生意，竟於民國（下同）91
    年間，竊佔上開土地中如附圖所示A1、B1、C1及A2、B2部分
    土地（範圍、面積均如附圖所示），在其上鋪設水泥地面及
    建造簡易棚架等地上物後，據為己有。嗣經行政院農業委員
    會林務局南投林區管理處人員發現後，通知甲○○返還，迄
    今仍拒不返還土地。
二、案經行政院農業委員會林務局南投林區管理處訴由彰化縣警
    察局彰化分局報請臺灣彰化地方法院檢察署檢察官偵查起訴
    。
    理  由
壹、程序部分:
 一、本件被告甲○○所為之自白，並無出於強暴、脅迫、利誘
     、詐欺、疲勞訊問、違法羈押或其他不正之方法，亦非違
     反法定障礙事由經過期間不得訊問或告知義務之規定而為
     ，依刑事訴訟法第156條第1項、第158條之2規定，應認其
     有證據能力。
 二、證人林文永、傅正彥於審判外之陳述，依刑事訴訟法第159
     條規定，雖不得作為證據，然經被告於審判程序同意作為
     證據，本院亦認為適當，是依刑事訴訟法第159條之5規定
     ，自仍有證據能力。
 三、再查，本件證明被告犯罪事實所憑之非供述證據即行政院農
     業委員會林務局農林航空測量所95年11月10日農測資字第
     0959250032號函檢送之彰化市○○段坑子內小段14-239地號
     、14-8地號及福元段980地號81年5月29日、同年9月26日、
     82年6月13日、同年9月8日、91年4月30日及同年9月11日等
     6張航照圖，並無違反法定程序而取得之情形，依刑事訴訟
     法第159條之4規定，自有證據能力。
貳、認定本件犯罪事實所依憑之證據及理由：
一、訊據被告甲○○固坦承有上開竊佔等情，惟辯稱：伊自52年
    起即已在該處墾植，迄今已超過43年，追訴時效早已消滅云
    云。選任辯護人則辯稱：「縣府人員有去現場，但不是拆除
    ，是去清理被告的廢棄物，被告佔用是整個圍牆圍起來裡面
    經過數次變更，事實上被告確實占有40幾年，竊佔是即成犯
    ，犯罪狀態繼續，應該予以免訴判決」等語。經查：
  (一)、被告甲○○於警詢中供述：「我於佔用之彰化市○○段
        坑子內小段14-239地號、14-8地號、牛稠子段山腳小段
        348-24地號（現改為福元段980地號）之面積實測圖在
        A3（980地號）有簡易工寮、B3（14-239地號）有簡易
        工寮、B4（14-239地號）有鐵皮屋等3筆土地上之建築
        物我是於68年12月期間所搭建，另在面積實測圖A1（
        980地號）有簡易棚架、B1（14-239地號）有簡易棚架
        、C1（14-8地號）有簡易棚架等3筆土地上之建築物我
        是於81年2月期間所搭建。我在面積實測圖C1、B1、A1
        搭建簡易棚架經營飲料、香腸及大腸之販賣；在A3、B3
        、B4搭建鐵皮屋、簡易工寮做為養雞及住宿之用。」等
        語（以上參見本院院卷57、58頁）。
      被告甲○○於偵查中供証：「測量圖上A1、B1、C1所拆
        除的是我用木板搭建的房舍，他們說裡面有垃圾，就全
        部拆除，至於B4、B3、A3的部分沒有拆到。目前Al、B1
        、C1的部分是我91年準備要經營KTV所要搭蓋的棚架，
        （提示照片，問：藍色柱子部分是否為你91年搭建？）
        是。(提示照片Al、B1、C1，問：本來要經營KTV的地點
        ，之前是在做何事？)之前是空地，我因為要經營KTV有
        整地，將地整成水泥地並將先前的建物，所剩的一點東
        西拆除，之後搭建成目前之現況。」等語（以上參見95
        偵字第6511號偵卷51頁）。
      被告甲○○於本院審理中亦供承：「土地是國有的我知
        道。不是在82年拆除後才蓋的，是搭蓋很久了。70幾年
        間搭蓋的。路面是一次一次慢慢鋪設，因為沒有錢，第
        一次是在70幾年間鋪設的。」等語（以上參見本院95
        年9月15日、同年12月20日審理筆錄）。
      綜上所述，被告甲○○自承明知彰化縣彰化市○○段坑
        子內小段14-2 39地號、14-8地號、福元段980地號等土
        地，係國有土地，91年間為準備要經營KTV，確於如附
        圖所示A1、B1、C1及A2、B2部分土地，在其上鋪設水泥
        地面及建造簡易棚架等地上物。
  (二)、證人林文永於警詢時供稱：「甲○○涉嫌佔用彰化市○
        ○段坑子內小段14-239地號0.0380公頃、14-8地號0.00
        12公頃、牛稠子段山腳小段384-24地號 (現改為福元段
        980地號)0.0353 公頃，共計達0.0745公頃之保安林地
        ，擅自在地上搭建鐵皮屋、工寮、棚架等設施，用以經
        營卡拉OK生意對外營業。我係於93年9月27日例行巡視
        ，發現甲○○佔用保安林地之事實，我發現甲○○佔用
        保安林地之情事後，即親自告知甲○○要求立即改善清
        除障礙物、恢復原狀，竹山工作站並另以94年3月2日投
        竹字第0944700869號雙掛號函及94年4月14日竹山舊街
        郵局存証信函第31號函限甲○○應於94年5月1日前完成
        拆除佔用保安林地之鐵皮屋、棚架、工寮等地上設施。
        」等語；證人林文永於偵訊中具結證稱：「我問彰化縣
        政府經辦人傅政彥告訴我，在82年之前有拆過一次，在
        82年間被告又搭蓋新的鐵皮屋、工寮。我庭呈三張照片
        ，是94年10月17日照的，其中藍色柱子的部分就是A1、
        C1、B1，被告目前有將該處的屋頂拆除一部分，但地上
        物仍在該處。」等語（以上參見95偵字第6511號偵卷10
        、24、50頁）。
      證人傅正彥於偵訊中具結證稱：「在82年左右經高等法
        院判決確定後，公文下來，由我們執行拆除地上物；當
        時是將保安林地之地上物全部拆除，包括垃圾已清除。
        至於甲○○私人的住宅沒有拆除。82年拆除當時是拆除
        A1、A2土地及A1、A2北面的部分的土地。當時那些都是
        涵養水源保安林地。A1、C1、B1、當時是土造房屋，被
        我們拆除應該不是目前的簡易棚架，這是事後才蓋的。
        那A3、B3、B4我記得當時有地上物。」等語（以上參見
        95偵字第6511號偵卷51頁）。
      綜合上開二位証人之証述，可知被告甲○○確有於彰化
        縣彰化市○○段坑子內小段14-239地號、14-8地號、福
        元段980地號等土地即如附圖所示A1、B1、C1及A2、B2
        部分土地，在其上鋪設水泥地面及建造簡易棚架等地上
        物。
  (三)、此外，行政院農業委員會林務局農林航空測量所95年11月
      10 日農測資字第0959250032號函檢送之彰化市○○段坑
      子內小段14-239地號、14-8地號及福元段980地號81年5月
      29日、同年9月26日、82年6月13日、同年9月8日、91年4
      月30 日及同年9月11日等6張航照圖，判讀起訴書所載A1
      、B1、C1及A2、B2影像結果，82年9月8日以前之航照圖內
      地上物只有旱作或雜草、樹木，91年4月30日及同年9月11
      日之航照圖內地上物則有簡易建物、樹林、紅土地及水泥
      地，有行政院農業委員會林務局上開函在卷足資參照。是
      被告甲○○於91年間新增簡易建物竊佔之情實屬明確。
  (四)、綜上所述，被告甲○○確有於91年後重為新的竊佔行為之
      事實已臻明確，被告辯稱該竊佔行為之追訴權時效已經完
      成尚不足採，從而，本案事証明確，被告犯行洵堪認定。
參、論罪科刑之法律適用：
一、被告行為後，刑法於94年1月7日修正通過，於94年2月2日公
    布，並於95年7月1日施行。按行為後法律有變更者，適用行
    為時之法律，但行為後之法律有利於行為人者，適用最有利
    於行為人之法律，現行刑法第2條第1項訂有明文。又本次刑
    法修正之比較新舊法，應就罪刑有關之共犯、未遂犯、想像
    競合犯、牽連犯、連續犯、結合犯，以及累犯加重、自首減
    輕暨其他法定加減原因（如身分加減）與加減例等一切情形
    ，綜其全部罪刑之結果而為比較（最高法院95 年5月23日著
    有95年度第8次刑庭會議決議可資參照。）合先敘明。經查
    被告行為時之刑法第41條第1項前段規定：「犯最重本刑為5
    年以下有期徒刑以下之刑之罪，而受6個月以下有期徒刑或
    拘役之宣告，因身體、教育、職業、家庭之關係或其他正當
    事由，執行顯有困難者，得以1元以上3 元以下折算1日，易
    科罰金。」。參酌被告行為時之修正前罰金罰鍰提高標準條
    例第2條前段（現已刪除）規定，就其原定數額提高為100倍
    折算1日，則本件被告行為時之易科罰金折算標準，應以銀
    元300元折算1日，經折算為新臺幣後，以新臺幣900元折算
    為1日。而95年7月1日修正公布施行之刑法第41條第1項前段
    則規定：「犯最重本刑為5年以下有期徒刑以下之刑之罪，
    而受6個月以下有期徒刑或拘役之宣告者，得以新臺幣1000
    元、2000元或3000元折算1日，易科罰金。」比較新、舊法
    結果，以舊法之規定，較有利於被告。揆諸前揭最高法院決
    議及刑法第2條第1項前段、後段規定之「從舊、從輕」原則
    ，自應適用被告行為時之法律，即修正前刑法第41條第1項
    前段規定，定其折算標準，併此敘明。
二、核被告所為，係犯刑法第320條第2項竊佔他人之不動產罪。
    爰審酌被告係隨國軍撤離來台之軍人，自始即於係爭地週遭
    生活，被告業因竊佔經法院判決確定，仍續為新的竊佔事實
    ，被告至今尚未與被害人達成和解，及其所竊佔之面積，及
    被告之素行、犯罪動機、目的、手段、暨犯罪後之態度等一
    切情狀，量處如主文所示之刑，並諭知易科罰金之折算標準
    。
肆、據上論斷，應依刑事訴訟法第229條第1項前段，刑法第2條
    第1項前段、第320條第2項、修正前刑法第41條第1項前段，
    罰金罰鍰提高標準條例第1條前段、修正前第2條，判決如主
    文。
本案經檢察官吳曉婷到庭執行職務
中    華    民    國    95    年    12    月    29    日
              刑事第一庭  審判長法  官   林欽章
                                法  官   葉明松
                                法  官   姚銘鴻
以上正本證明與原本無異。
如不服本判決，應於判決送達後10日內，向本院提出上訴狀 (須
附繕本)。
告訴人或被害人對於判決如有不服具備理由請求檢察官上訴者，
其上訴期間之計算係以檢察官收受判決正本之日期為準。
中    華    民    國    95    年    12    月    29    日
                                書記官  謝志鑫
中華民國刑法第320條第2項
（普通竊盜罪、竊佔罪）
意圖為自己或第三人不法之利益，而竊佔他人之不動產者，依前
項之規定處斷。


司法院資訊處製作；財團法人民間司法改革基金會備份。
